【裁判字號】    90,上更(一),31
【裁判日期】    900427
【裁判案由】    違反槍砲彈藥刀械管制條例
【裁判全文】
臺灣高等法院刑事判決                            九十年度上更(一)字第三一號
    上訴人即
    被      告  甲○○
右上訴人因違反槍砲彈藥刀械管制條例案件，不服台灣板橋地方法院八十六年度訴字
第二七四七號，中華民國八十七年二月二十六日第一審判決（起訴案號：台灣板橋地
方法院檢察署八十六年度偵字第二０二二二號）提起上訴，本院判決後，經最高法院
發回，本院判決如左：
    主  文
原判決關於未經許可製造槍枝暨定應執行刑部分均撤銷。
甲○○未經許可，製造可發射子彈具有殺傷力之槍枝，處有期徒刑參年貳月。
扣案如附表一、二所示之物，均沒收。
    事  實
一、甲○○因與他人有糾紛，恐遭尋仇，為求自衛，竟於民國八十一、二年間，在台
    北縣三重市某地，向不詳姓名年籍之人購入如附表一編號一至七所示之未具殺傷
    力之槍枝，暨附表一編號八、九所示具有殺傷力之彈藥一批，將其置放在位於臺
    北縣新莊市○○路二三八巷三弄七號四樓頂上之住處倉庫內，而未經許可，無故
    持有可發射子彈具有殺傷力之彈藥，並於購入如附表一編號一至七所示槍枝後之
    八十一、二年間某時，在其上址住處，未經許可，以其所有如附表二所示之工具
    ，將如附表一編號一至七所示原未具殺傷力之槍枝，改造為可發射子彈具有殺傷
    力之槍枝，製造完成後，並與上開具有殺傷力之彈藥同時持有。嗣於八十六年九
    月二十六日晚上八時四十分許（起訴書誤為八時許），在臺北縣新莊市○○路二
    三八巷三弄七號四樓，為警持搜索票查獲，取出如附表一所示具有殺傷力之改造
    槍枝暨彈藥，以及其所有如附表二所示供改造槍枝用之工具，並扣押之。
二、案經台北市政府警察局松山分局移送臺灣板橋地方法院檢察署檢察官偵查起訴。
    理  由
一、訊據上訴人即被告甲○○固坦承於上開時地為警查獲如附表一所示之改造槍枝暨
    附表二所示之工具等情不諱，惟否認有違反槍砲彈藥刀械管制條例之犯行，辯稱
    ：伊並未改造槍械，扣案之槍枝、彈藥係伊已亡故之弟陳秋來所有，係陳秋來生
    前放置於伊住處，又扣案之工具為伊從事水電工作之工具，與改造槍枝無關云云
    。惟查：
    (一)被告於警訊及偵查供稱：「是的，全部是我所有。（原問：在你住處查獲之物
      ，是否你所有？）」、「在八十一年、八十二年間，在台北縣三重市購買的。
      （原問：查扣物在何時何處購買？來源為何？）」、「（槍械）都是我親自改
      造，用鑽床、砂輪機、油標卡尺改造的」、「我改造槍枝之技術是我自己研究
      的，並無向任何人學習，因我本身是水電匠」、「（如何改造？）用電鑽及砂
      輪機改造」等語（見偵查卷第五頁背面、第六頁、第十五頁），被告辯稱：未
      改造云云，為事後卸責之詞，自不可採。
    (二)經警查獲如附表一所示之改造槍枝暨附表二所示之工具，並經扣押在案（扣押
      物品清單：台灣桃園地方法院檢察署八十六年度槍保管字第三六０號、八十六
      年度保管字第六０八八號）
    (三)前開扣押之槍枝、彈藥經送鑑定結果：
      1.如附表一編號一所示之改造掌心雷手槍二支，均係仿 drringer 雙管手槍製
        造之玩具手槍，主要材質為金屬，槍管已貫通，機械性能良好，認均具殺傷
        力。
      2.如附表一編號二所示之改造四五手槍（含彈匣二個）二支，均係仿COLT廠半
        自動手槍製造之玩具手槍改造而成，槍管材質為金屬，且已貫通，機械性能
        良好，認均具殺傷力。
      3.如附表一編號三所示改造左輪手槍一支，係由仿SMITH&WESSON廠轉輪手槍製
        造之玩具手槍改造而成，主要材質為金屬，槍管及轉輪倉均已貫通，機械性能
        能良好，認具殺傷力。
      4.如附表一編號四所示改造手槍（含彈匣一個）一支，係仿 WALTHER廠半自動
        手槍製造之玩具手槍改造而成，槍管材質為金屬，且已貫通，機械性能良好
        ，認具殺傷力。
      5.如附表一編號五所示之鋼筆手槍二支，均係「以鋼管車造而成，可擊發適用
        之子彈，認均具殺傷力」、「機械性能良好，能正常操作，若配合適當子彈
        發射，具有殺傷力」。
      6.如附表一編號六所示之空氣手槍一支，係以玩具長槍改造而成，以裝填之小
        型二氧化碳鋼瓶內之氣體為發射動力，機械性能良好，經實際試射，其單位
        面積動能已達三七．二六焦耳／平方公分，足以穿入人體入皮肉層，具有殺
        傷力。
      7.空氣長槍二支（槍枝管制編號：0000000000及00000000
        00），均係玩具長槍，以裝填之小型二氧化碳鋼瓶內之氣體為發射動力，
        機械性能良好，經實際試射，其單位面積動能分別已達四九．七八及五一．
        四八焦耳／平方公分，足以穿入人體入皮肉層，均具有殺傷力。
      8.如附表一編號八所示之霰彈一顆，係制式口徑12 GAUGE之霰彈，彈底標記為
        EXPRESS 12，具殺傷力。
      9.如附表一編號九所示之子彈十一顆，內具金屬彈頭或鋼珠、底火及火藥，均
        具有殺傷力。
      此有內政部警政署刑事警察局八十六年十月十四日刑鑑字第六八四二九號鑑驗
      通知書一紙、同局八十七年一月九日八七刑鑑字第八八八０五號函暨法務部調
      查局八十七年七月二十日陸(三)字第八七０五四三八八號鑑定通知書在卷可稽
      （見偵查卷第二十三頁至第二十六頁、原審卷第四十六頁、第四十七頁、本院
      上訴字卷第四十八頁）。
    (四)又被告既自行改造槍枝，且於警訊中亦供承曾持槍彈至伊住處頂樓上射擊過（
      見偵查卷第六頁），顯有擊發之事實，更足以證明其改造之槍枝具有殺傷力。
      被告雖於本院前審訊問時辯稱：鋼筆手槍的警訊筆錄伊沒有看到云云，惟警訊
      時偵訊被告之警員林錫欽已證稱：筆錄有朗讀並交被告閱覽等語（見本院上訴
      字卷第三十四頁），是被告上述辯解，自不足採信。至於證人即被告之弟媳劉
      美雲於本院前審時證稱：伊先生陳秋來在八十二年間，曾遭台中警局搜出改造
      過之玩具手槍，且八十二年伊要生產前三週，伊有看見陳秋來拿一類似咖啡色
      的工具箱，裡面裝很多東西，伊有問他要拿去那裏，他說要拿去被告處等語（
      見本院上訴字卷第八十頁、第八十一頁），惟與被告前開於警訊、偵查中所供
      不符，核係迴護之詞，不能為有利於被告之認定。
    綜上所述，本件事證明確，被告所辯為卸責之詞，不足採信，其犯行堪以認定。
二、被告行為後，槍砲彈藥刀械管制條例業於八十六年十一月二十四日修正公布，並
    於同年月二十六日生效，原第十條第一項之未經許可，製造可發射子彈具有殺傷
    力之改造槍枝罪，調整為第十一條第一項，其法定刑度由五年以下有期徒刑，提
    高為五年以上有期徒刑，併科新台幣一千萬元以下罰金；又原第十一條第三項之
    未經許可無故持有彈藥罪，調整為第十二條第四項，其法定刑度亦由三年以下有
    期徒刑，提高為五年以下有期徒刑，併科新台幣三百萬元以下罰金，均較修正前
    為重，依刑法第二條第一項但書規定，應從對被告有利之修正前槍砲彈藥刀械管
    制條例規定處斷。核被告所為，係犯修正前槍砲彈藥刀械管制條例第十條第一項
    之未經許可，製造可發射子彈具有殺傷力之改造槍枝罪、第十一條第三項之未經
    許可無故持有彈藥罪。其未經許可，同時無故持有可發射子彈具有殺傷力之改造
    槍枝及彈藥，係一行為觸犯二罪名，為想像競合犯，應從較重之未經許可無故持
    有可發射子彈具有殺傷力之改造槍枝罪處斷。又其未經許可無故持有可發射子彈
    具有殺傷力之改造槍枝之低度行為，應為未經許可，製造可發射子彈具有殺傷力
    之改造槍枝之高度行為所吸收，僅論以未經許可，製造可發射子彈具有殺傷力之
    改造槍枝罪。
三、原審以被告罪證明確，予以論罪科刑，固非無見，惟查：(一)被告以附表二所示之
    工具改造使之具有殺傷力之槍枝，其性能、構造及型式，尚與槍砲彈藥刀械管制
    條例第四條第一款所列舉之槍枝有別，應係該條款所謂其他可發射子彈具有殺傷
    力之槍枝，應成立同條例第十條第一項未經許可製造第四條第一款所稱其他可發
    射子彈具有殺傷力之槍枝罪，原審認為被告係犯修正前槍砲彈藥刀械管制條例第
    八條第一項之未經許可製造鋼筆槍罪，自有未合。(二)附表三編號四所示之空氣長
    槍二支（槍枝管制編號：0000000000及0000000000），經
    鑑驗結果，因欠缺充氣氣嘴，無法測試其動能（偵查卷第二十四頁、第二十六頁
    ），原判決認為其有具殺傷力，亦有未合。(三)槍砲彈藥刀械管制條例固於八十六
    年十一月二十四日修正公布施行，同年月二十六日生效，並於該條例第十九條第
    一項增列有保安處分之規定，但依司法院大法官會議釋字第四七一號解釋，其中
    有關按個案情節符合比例原則始得適用修正後之該條例宣付保安處分之解釋，係
    指行為在該條例修正生效後者而言，至行為在該條例生效前而尚待審判之案件，
    依上開解釋意旨，則無刑法第二條第二項之適用，亦即仍應依從新從輕之原則，
    不溯及既往。從而行為在該條例修正生效前而犯修正後該條例第十九條第一項所
    列之罪，於裁判時，依行為人所為行為之嚴重性，表現之危險性及未來行為之期
    待性，縱認有予以感化矯正之必要性及相當性，亦僅得審究其是否合於刑法第九
    十條第一項之強制工作要件而為適法之諭知外，不得適用行為人行為時所未規定
    之修正後該條例有關保安處分規定宣付強制工作。原審既認定被告此部分犯罪之
    時間係在上開條例修正前，依新舊法比較結果，應適用有利於被告之行為時法律
    ，即修正前之上開條例之罪論處其罪刑，是原審依修正後之上開條例第十九條第
    一項之規定，併宣付應於刑之執行完畢或赦免後，令入勞動場所強制工作三年，
    亦有未合。被告上訴意旨否認犯罪，指摘原判決不當，固無理由，惟原判決既有
    可議，仍屬無可維持，自應由本院將原判決關於未經許可製造槍枝暨定應執行刑
    部分撤銷改判。爰審酌被告並無前科，改造槍枝、持有子彈之數量非少，對社會
    治安有重大危害，持有槍彈刀械之期間亦久，且歷經槍砲彈藥刀械管制條例之修
    正，亦不報繳，顯見惡性非輕，及其犯罪後於警訊、偵查中坦承犯行等一切情狀
    ，量處有期徒刑三年二月。扣案如附表一編號一至七所示之改造槍枝、附表一編
    號八所示之彈藥一顆、及附表一編號九所示之彈藥七顆，均為違禁物，應依刑法
    第三十八條第一項第一款規定宣告沒收。附表二所示之工具，為被告所有供其製
    造槍枝所用之物，亦據被告於警訊及偵查中供明，應依刑法第三十八條第一項第
    二款規定，併予宣告沒收，至於附表一一編號九所示之子彈，其中四顆已於送驗
    時拆解為火藥底火等零件加以檢視，已不具子彈結構（見同上檢驗通知書），不
    為沒收之諭知，併此敘明。
四、公訴意旨另以：被告改造附表三所示之槍枝，並持有附表三所示之彈藥，因認為
    被告另犯有修正前槍砲彈藥刀械管制條例第十條第一項之未經許可，製造可發射
    子彈具有殺傷力之改造槍枝、第十一條第三項之未經許可無故持有彈藥罪嫌。經
    查：其中編號一至六所示之槍彈，均不具殺傷力，此有上開內政部警政署刑事警
    察局八十六年十月十四日刑鑑字第六八四二九號鑑驗通知書一紙附卷可參（見偵
    查卷第二十二頁至第二十六頁），編號七至八之瞄準儀，非槍枝具殺傷力之必要
    配備，編號九至十三之火藥等物，不具子彈結構，並無殺傷力，前開鑑驗通知書
    記載明確，惟公訴人認為被告此部分之罪嫌，與前開論科刑部分間，有實質上一
    罪之關係，爰不另為無罪之諭知。
據上論斷，應依刑事訴訟法第三百六十九條第一項前段、第三百六十四條、第二百九
十九條第一項前段，修正前槍砲彈藥刀械管制條例第十條第一項、第十一條第三項，
刑法第十一條前段、第二條第一項但書、第三十八條第一項第一款、第二款，判決如
主文。
本案經檢察官呂丁旺到庭執行職務。
中      華      民      國      九十        年    四    月  二十七    日
                              臺灣高等法院刑事第二十四庭
                                  審判長法  官  陳貽  男
                                        法  官  王  炳  梁
                                        法  官  李  世  貴
右正本證明與原本無異。
如不服本判決應於收受送達後十日內向本院提出上訴書狀，其未敘述上訴之理由者並
得於提起上訴後十日內向本院補提理由書（均須按他造當事人之人數附繕本）。
                                        書記官  魏  汝  萍
中      華      民      國      九十        年    四    月   二十七   日
附表一
┌──┬───────┬──┬──┬──────┬───────────┐
│編號│品          名│數量│單位│槍枝管制編號│備                  註│
├──┼───────┼──┼──┼──────┼───────────┤
│  1.│改造掌心雷手槍│  二│  支│0000000000-0│可發射子彈具有殺傷力  │
├──┼───────┼──┼──┼──────┼───────────┤
│  2.│改造四五手槍  │  二│  支│0000000000-0│同右                  │
│    │（含彈匣二個）│    │    │            │                      │
├──┼───────┼──┼──┼──────┼───────────┤
│  3.│改造轉輪手槍  │  一│  支│0000000000  │同右                  │
├──┼───────┼──┼──┼──────┼───────────┤
│  4.│改造手槍      │  一│  支│0000000000  │同右                  │
│    │（含彈匣一個）│    │    │            │                      │
├──┼───────┼──┼──┼──────┼───────────┤
│  5.│改造鋼筆手槍  │  二│  支│0000000000-0│同右                  │
├──┼───────┼──┼──┼──────┼───────────┤
│  6.│空氣手槍      │  一│  支│0000000000  │同右                  │
├──┼───────┼──┼──┼──────┼───────────┤
│  7.│空氣長槍      │  二│    │0000000000-0│同右                  │
├──┼───────┼──┼──┼──────┼───────────┤
│  8.│霰彈          │  一│    │            │具殺傷力              │
├──┼───────┼──┼──┼──────┼───────────┤
│  9.│子彈          │十一│    │            │同右（其中四顆經試射，│
│    │              │    │    │            │已經滅失，不另諭知沒收│
│    │              │    │    │            │）                    │
└──┴───────┴──┴──┴──────┴───────────┘
附表二
┌──┬───────┬──┬──┬──────────────────┐
│編號│品          名│數量│單位│備                                註│
├──┼───────┼──┼──┼──────────────────┤
│  1.│鑽          床│  一│  台│甲○○所有供以製造槍枝所用之物      │
├──┼───────┼──┼──┼──────────────────┤
│  2.│砂    輪    機│  一│  台│同右                                │
├──┼───────┼──┼──┼──────────────────┤
│  3.│油  標  卡  尺│  一│  支│同右                                │
├──┼───────┼──┼──┼──────────────────┤
│  4.│鑽          頭│  五│  支│同右                                │
└──┴───────┴──┴──┴──────────────────┘
附表三
┌──┬───────┬───┬──┬──────┬──────────┐
│編號│品          名│數  量│單位│槍枝管制編號│備                註│
├──┼───────┼───┼──┼──────┼──────────┤
│  1.│改造手槍      │    一│  支│0000000000  │不具殺傷力          │
│    │（含彈匣一個）│      │    │            │                    │
├──┼───────┼───┼──┼──────┼──────────┤
│  2.│空氣手槍      │    一│  支│0000000000  │同右                │
├──┼───────┼───┼──┼──────┼──────────┤
│  3.│空氣步槍      │    二│  支│0000000000-0│同右                │
├──┼───────┼───┼──┼──────┼──────────┤
│  4.│空氣長槍      │    二│  支│0000000000-0│同右                │
├──┼───────┼───┼──┼──────┼──────────┤
│  5.│子彈          │    二│  顆│            │拆解一顆檢視，不具殺│
│    │              │      │    │            │傷力                │
├──┼───────┼───┼──┼──────┼──────────┤
│  6.│子彈          │一０一│  顆│            │拆解檢視，不具殺傷力│
├──┼───────┼───┼──┼──────┼──────────┤
│  7.│紅外線瞄準儀  │    一│  支│            │非槍枝具殺傷力之配備│
├──┼───────┼───┼──┼──────┼──────────┤
│  8.│瞄準儀        │    二│  支│            │同右                │
├──┼───────┼───┼──┼──────┼──────────┤
│  9.│火藥          │    五│  支│            │不具彈藥結構，無殺傷│
│    │              │      │    │            │力                  │
├──┼───────┼───┼──┼──────┼──────────┤
│  10.│底火          │一九八│  顆│            │同右                │
├──┼───────┼───┼──┼──────┼──────────┤
│  11.│鐵珠          │    九│中包│            │同右                │
├──┼───────┼───┼──┼──────┼──────────┤
│  12.│鐵珠          │    一│大包│            │同右                │
├──┼───────┼───┼──┼──────┼──────────┤
│  13.│鐵珠          │    二│  罐│            │同右                │
└──┴───────┴───┴──┴──────┴──────────┘
附錄：本判決論罪科刑法條全文
修正前槍砲彈藥刀械管制條例第十一條第一項：
  未經許可製造、販賣或運輸第四條第一款所稱其他可發射金屬或子彈具有殺傷力之
  各式槍砲者，處五年以下有期徒刑。
修正前槍砲彈藥刀械管制條例第十一條第三項：
  未經許可無故持有、寄藏或意圖販賣而陳列彈藥者，處三年以下有期徒刑。


司法院資訊處製作；財團法人民間司法改革基金會備份。
